【裁判字號】    97,易,216
【裁判日期】    971015
【裁判案由】    恐嚇取財
【裁判全文】
臺灣桃園地方法院刑事判決               97年度易字第216號
公  訴  人  臺灣桃園地方法院檢察署檢察官
被      告  丙○○
上列被告因恐嚇取財案件，經檢察官提起公訴（96年度偵續字第
230號），本院判決如下：
    主  文
丙○○無罪。
    理  由
一、公訴意旨略以：被告丙○○意圖為自己不法所有，於民國95
    年10月15日14時許，夥同2 名姓名、年籍不詳之成年男子前
    往桃園縣大園鄉埔心村20鄰95號甲○○住處，以甲○○於92
    年間向警方檢舉被告丙○○違反毒品危害防制條例為由，強
    迫甲○○簽立票面金額均為新臺幣（下同）100 萬元之本票
    3 張以賠償損失，經甲○○拒絕，被告丙○○竟以「你若不
    簽本票，就要用裝有愛滋病血的針筒往你身上注射」等語恐
    嚇甲○○，致甲○○心生畏懼而簽下本票。因認被告丙○○
    係犯刑法第346 條第1 項之恐嚇取財罪嫌云云。
二、按犯罪事實應依證據認定之，無證據不得認定犯罪事實，不
    能證明被告犯罪者，應諭知無罪之判決，刑事訴訟法第 154
    條第2 項、第301 條第1 項分別定有明文。又犯罪事實之認
    定，應憑證據，如未能發現相當證據，或證據不足以證明，
    自不能以推測或擬制之方法，作為裁判基礎，最高法院40年
    台上字第86號判例著有明文；且認定犯罪事實所憑之證據，
    雖不以直接證據為限，間接證據亦包括在內，然而無論直接
    證據或間接證據，其為訴訟上之證明，須於通常一般之人均
    不致有所懷疑，而得確信其為真實之程度者，始得據為有罪
    之認定，倘其證明尚未達到此一程度，而有合理之懷疑存在
    而無從使事實審法院得有罪之確信時，即應由法院為諭知被
    告無罪之判決，最高法院76年台上字第4986號判例亦著有明
    文。再檢察官對於起訴之犯罪事實，仍應負提出證據及說服
    之實質舉證責任，倘其所提出之證據，不足為被告有罪之積
    極證明，或其指出證明之方法，無從說服法院以形成被告有
    罪之心證，基於無罪推定之原則，自應為被告無罪判決之諭
    知，有最高法院92年度台上字第128 號判例可參。另告訴人
    之告訴，係以使被告受刑事訴追為目的，是其陳述是否與事
    實相符，仍應調查其他證據以資審認，此亦有最高法院52年
    台上字第1300號判例可稽。
三、公訴人認被告丙○○涉有上揭恐嚇取財罪嫌，無非係以被告
    之供述、告訴人甲○○之指訴、證人乙○○○、周燕珠之證
    述、本票影本3 張等為其主要論據。惟訊據被告丙○○固坦
    承於上揭時間，與另2 名友人前往上揭甲○○之住處要求甲○○簽立票面金額均為100 萬元之本票3 張，然堅詞否認有
    何恐嚇取財之犯行，辯稱：甲○○於91年間陸續向伊借款28
    0 幾萬元，伊於95年執行完畢出獄後希望甲○○返還上開借
    款，才會要求甲○○簽立本票，伊因加計利息所以才會要求
    甲○○簽立300 萬元之本票，當時甲○○沒有表示任何意見
    就簽名了，伊或伊同行之友人都沒有對甲○○說過前揭恐嚇
    的話語等語。
四、證據能力方面：
（一）按被告以外之人於審判外之陳述，雖不符前4 條之規定，
      而經當事人於審判程序同意作為證據，法院審酌該言詞陳
      述或書面陳述作成時之情況，認為適當者，亦得為證據；
      當事人、代理人或辯護人於法院調查證據時，知有第159
      條第1 項不得為證據之情形，而未於言詞辯論終結前聲明
      異議者，視為有前項之同意，刑事訴訟法第159 條之5 就
      此定有明文。而本案所引用之供述證據，經本院依法踐行
      調查證據程序，公訴人、被告均不爭執各該供述證據之證
      據能力，且迄本院言詞辯論終結前未就供述證據之證據能
      力聲明異議，又查無依法應排除其證據能力之情形，是後
      述所引用供述證據之證據能力均無疑義，依法自有證據能
      力，均得作為本案證據，先予敘明。
（二）另本票影本3 張、本院簡易庭95年度票字第14242 號民事
      裁定1 份、本院95年度桃簡字第2283號民事簡易判決1 份
      、桃園縣政府警察局受理刑事案件報案三聯單1 紙，均與
      本案事實具有自然關聯性，復屬書證性質，且查無事證足
      認有違背法定程式或經偽造、變造所取得之情事，況公訴
      人及被告對此部分之證據能力亦不爭執，是堪認均有證據
      能力。
五、經查：
（一）被告丙○○於上揭時間，與另2 名友人前往上揭甲○○之
      住處要求甲○○簽立票面金額均為100 萬元之本票3 張之
      事實，業據被告坦承不諱，核與證人即告訴人甲○○、證
      人乙○○○於警詢或兼於檢察官訊問及本院審理時證述明
      確（見96年度偵字第6382號卷第4 至5 頁、第23至24頁、
      第6 至7 頁；96年度偵續字第216 號卷第29至30頁；本院
      97年7 月17日審判筆錄第3 至11頁），復有本票影本3 張
      在卷可稽（見96年度偵字第6382號卷第30至32頁），堪信
      為真實。
（二）證人即告訴人甲○○於警詢、檢察官訊問及本院審理時固
      證述：伊並沒有欠被告300 萬元，當天被告是以伊去檢舉
      被告毒品案件為由，要求伊賠償300 萬元，並以前揭恐嚇
      之話語要伊簽本票云云（見96年度偵字第6382號卷第4 至
      5 頁、第23至24頁；96年度偵續字第216 號卷第29至30頁
      ；本院97年7 月17日審判筆錄第3 至11頁），惟證人周燕
      珠於本院民事簡易庭95年度桃簡字第2283號原告甲○○與
      被告丙○○確認本票債權不存在案件審理中到庭證述：伊
      與被告、甲○○都是朋友，甲○○曾於91、92年間在伊住
      處向被告借過2 、3 次錢，因為當時甲○○在伊家賭博輸
      錢，就要借錢，伊有看到被告當場交付紙袋給甲○○，而
      甲○○就從紙袋內拿錢出來賭博，至於紙袋內裝多少錢伊
      不清楚等語（見96年度偵續字第230 號卷第16至19頁），
      且該民事案件亦經本院民事簡易庭駁回原告甲○○之訴，
      有本院95年度桃簡字第2283號民事簡易判決1 份在卷可查
      （見96年度偵續字第230 號卷第32至34頁），足認被告所
      稱甲○○曾於91年間向其借款之辯解，並非憑空杜撰，堪
      信屬實。
（三）又告訴人甲○○於警詢、檢察官訊問及本院審理時固另證
      述：被告有對伊為前揭恐嚇之話語云云，然此部分僅有告
      訴人之片面指訴，揆諸首揭判例之說明，其陳述是否與事
      實相符，仍應調查其他證據以資審認。經查，告訴人就其
      與被告間究有無債權債務關係一情，既為與事實相違之陳
      述，足見其證詞之憑信性已顯較被告之辯解為低，是告訴
      人上開指述自難遽予採信。且參諸證人乙○○○於警詢及
      本院審理時結證述：案發當天，伊回去時甲○○已經簽完
      本票，當時被告1 個人在屋內，另2 個人在屋外等語（見
      96年度偵字第6382號卷第6 至7 頁、本院97年7 月17日審
      判筆錄第10至11頁），證人乙○○○既未親見甲○○簽立
      本票之過程，是以證人乙○○○此部分所述，自無從採為
      認定告訴人甲○○上揭指述是否與事實相符之依據，而本
      件復查無得以證明告訴人甲○○上揭證述為真之補強證據
      ，自難僅憑告訴人低憑信性之片面指述而為被告不利之認
      定。
（四）況倘告訴人甲○○於95年10月15日即遭被告恐嚇而簽立本
      票，其理應即刻向司法或警察機關報案，以利司法或警察
      機關儘速查緝被告、保全證據及釐清其將來之票據責任，
      然告訴人遲至被告對其提起本票裁定後，始於同年11月9
      日向警察機關報案乙情，有本院簡易庭95年度票字第1424
      2 號民事裁定1 份、桃園縣政府警察局受理刑事案件報案
      三聯單1 紙在卷可憑（96年度偵字第6382號卷第16頁、本
      院95年度桃簡字第22 83 號卷第4 頁），則告訴人提起本
      件告訴之動機亦值審究。
六、綜上所述，公訴人提出之證據尚不足以使本院形成被告丙○○確有公訴意旨所指恐嚇取財犯行之確切心證。此外，復查
    無其他積極證據足資證明被告丙○○有公訴意旨所指之上開
    犯行，揆諸首揭法條及判例意旨說明，既不能證明被告犯罪
    ，自應依法諭知被告無罪之判決，以昭審慎。
據上論斷，應依刑事訴訟法第301 條第1 項，判決如主文。
本案經檢察官顏世翠到庭執行職務。
中    華    民    國    97    年    10    月    15    日
                    刑事第十二庭審判長法  官  魏  于  傑
                                      法  官  李  文  娟
                                      法  官  羅  國  鴻
以上正本證明與原本無異。
如不服本判決，應於判決送達後10日內向本院提出上訴狀（應附
繕本），其未敘述上訴理由者，應於上訴期間屆滿後20日內補提
理由書狀於本院，上訴於臺灣高等法院。
                                      書記官  戴  育  萍
中    華    民    國    97    年    10    月    23    日


司法院資訊處製作；財團法人民間司法改革基金會備份。
